臺灣屏東地方法院民事判決　　　　　　　 95年度訴字第125號
原　　　告　辛○○
被　　　告　壬○○
　　　　　　庚○○
　　　　　　甲○○
上列1人
訴訟代理人　子○○　　住屏東縣.
被　　　告　乙○○　　住屏東縣.
訴訟代理人　壬○○　　住屏東縣.
被　　　告　寅○○　　住屏東縣.
訴訟代理人　丑○○　　住同上
被　　　告　癸○○　　住屏東縣.
　　　　　　　　　　　　3號
　　　　　　戊○○　　住高雄縣.
　　　　　　　　　　　　號
　　　　　　丁○○　　住高雄縣.
　　　　　　丙○○　　住高雄縣.
兼上列3人共同
訴訟代理人　己○○　　住屏東縣.
上列當事人間請求分割共有物事件，本院於民國96年8 月1 日言
詞辯論終結，判決如下：
    主  文
兩造共有之坐落屏東縣九如鄉○○段八五七地號土地、面積一四
四三平方公尺，依下列方法分割：如附圖二所示編號(一)部分面積
三三四平方公尺、編號(五)部分面積一七平方公尺分歸原告、被告
壬○○及被告庚○○取得，並依附表應有部分欄所示比例保持共
有；如附圖二所示編號(二)部分面積一二三平方公尺分歸被告庚○○取得；如附圖二所示編號(三)部分面積一二三平方公尺分歸原告
取得；如附圖二所示編號(四)部分面積一二四平方公尺分歸被告壬○○取得；如附圖二所示編號(六)部分面積一三二平方公尺分歸被
告甲○○取得；如附圖二所示編號(七)部分面積一三二平方公尺分
歸被告乙○○取得；如附圖二所示編號(八)部分面積五六平方公尺
分歸被告癸○○取得；如附圖二所示編號(九)部分面積五八平方公
尺分歸被告丙○○取得；如附圖二所示編號(十)部分面積五八平方
公尺分歸被告戊○○取得；如附圖二所示編號(十一)部分面積五八平
方公尺分歸被告己○○取得；如附圖二所示編號(十二)部分面積五七
平方公尺分歸被告丁○○取得；如附圖二所示編號(十三)部分面積一
七一平方公尺分歸被告寅○○取得。
訴訟費用由兩造按原應有部分比例負擔。
    事實及理由
一、按言詞辯論期日，當事人之一造不到場者，得依到場當事人
    之聲請，由其一造辯論而為判決，民事訴訟法第385 條第1
    項前段定有明文。查本件被告庚○○、戊○○、己○○、丙○○經合法通知，而未於言詞辯論期日到場，核無民事訴訟
    法第386 條各款所列情形，爰依原告之聲請，由其一造辯論
    而為判決。
二、原告主張：坐落屏東縣九如鄉○○段857 地號、面積1443平
    方公尺土地（下稱系爭土地），係原告與被告壬○○、庚○○、甲○○、乙○○、寅○○、癸○○、戊○○、己○○、
    丁○○、丙○○等11人共有，其應有部分依序分別原告6 分
    之1 、原告壬○○6 分之1 、被告庚○○6 分之1 、被告甲○○1488分之136 、被告乙○○1488分之136 、被告寅○○
    1488分之176 、被告癸○○1488分之58、被告戊○○5952分
    之238 、被告己○○5952分之238 、被告丁○○5952分之23
    8 、被告丙○○5952分之238 。兩造並無不能分割之約定，
    且共有人不能達成分割協議，爰依法訴請分割。並聲明：請
    准將系爭土地按各共有人之應有部分判決分割。
三、被告則以：
  (一)被告壬○○、庚○○、甲○○、乙○○、癸○○、戊○○、
    己○○、丁○○、丙○○均同意按如附圖所示分割方案分割
    系爭土地。就如附圖所示編號(一)、(五)部分，被告庚○○、壬○○並願與原告按應有部分比例維持共有。
  (二)被告寅○○則以：伊對分割方案沒有意見，但伊有向己○○
    之祖父購買土地，此部分亦應分歸伊所有等語置辯。
四、兩造為系爭土地之共有人，原告及被告等10人之應有部分依
    序分別原告6 分之1 、被告壬○○6 分之1 、被告庚○○6
    分之1 、被告甲○○1488分之136 、被告乙○○1488分之13
    6 、被告寅○○1488分之176 、被告癸○○1488分之58、被
    告戊○○5952分之238 、被告己○○5952分之238 、被告丁○○5952分之23 8、被告丙○○5952分之238 ；兩造就系爭
    土地並無不分割之約定，亦無不能分割之情形，此為兩造所
    不爭執，並有土地登記第二類謄本、地籍圖謄本附卷可佐（
    見本院卷第8 至10、13頁），堪信屬實。本件所須審酌者，
    厥為(一)系爭土地得否分割？(二)應如何分割始符合兩造利益？
    茲分述如下：
  (一)按各共有人得隨時請求分割共有物，而分割之方法不能協議
    決定者，法院得因任何共有人之聲請命為分配，民法第823
    條第1 項前段、第824 條第2 項定有明文。又不動產共有人
    間因共有物之分割發生爭執者，為民事訴訟法第403 條第1
    項第3 款所定強制調解事件，於起訴前，應經法院調解。原
    告提起本件訴訟，前經屏東縣九如鄉調解委員會於94年12月
    12日、95年2 月8 日調解期日進行調解，未能成立調解，有
    該委員會調解不成立證明書在卷可稽（見本院卷第11頁），
    且迄今兩造仍未達成協議，又兩造共有土地之使用目的並非
    不能分割，亦無不可分割之特約，則原告依民法第823 條第
    1 項前段、第824 條第2 項規定訴請以判決分割系爭土地，
    即無不合，應予准許。
  (二)次按裁判上如何定共有物分割之方法，除應斟酌當事人之聲
    明、共有物之性質、共有人之意願、利害關係、經濟效用及
    全體共有人之利益等公平決之外，並不受任何共有人主張之
    拘束，法院為顧及全體共有人所得利用之價值等情形，本有
    自由裁量之權。經查：
    1.系爭土地地目為建，為鄉村區乙種建築用地，被告癸○○
      占有使用如附圖一所示編號(1)部分土地，被告己○○占有
      使用如附圖一所示編號(2)、(3)部分土地，被告寅○○占有
      使用如附圖一所示編號(4)、(5)部分土地，被告乙○○占有
      使用如附圖一所示編號(6)部分土地，原告及被告壬○○、
      庚○○共同占有使用如附圖一所示編號(7)、(8)部分土地；
      系爭土地西側毗鄰屏東縣九如鄉○○路○路寬約12公尺，
      北側毗鄰寬約3.8 公尺道路等情，為兩造所不爭執，並經
      本院至現場勘驗明確，且囑託屏東縣屏東地政事務所派員
      實施測量，有勘驗筆錄、現場簡圖及土地複丈成果圖在卷
      可稽（見本院卷第62至65、99頁）。
    2.除被告寅○○外，原告及被告壬○○等9 人於準備程序中
      均同意依下列方法分割：如附圖二所示編號(一)部分面積33
      4 平方公尺、編號(五)部分面積17平方公尺分歸原告、被告
      壬○○及被告庚○○取得，並依附表應有部分欄所示比例
      保持共有；如附圖二所示編號(二)部分面積123 平方公尺分
      歸被告庚○○取得；如附圖二所示編號(三)部分面積123 平
      方公尺分歸原告取得；如附圖二所示編號(四)部分面積124
      平方公尺分歸被告壬○○取得；如附圖二所示編號(六)部分
      面積132 平方公尺分歸被告甲○○取得；如附圖二所示編
      號(七)部分面積132 平方公尺分歸被告乙○○取得；如附圖
      二所示編號(八)部分面積56平方公尺分歸被告癸○○取得；
      如附圖二所示編號(九)部分面積58平方公尺分歸被告丙○○
      取得；如附圖二所示編號(十)部分面積58平方公尺分歸被告
      戊○○取得；如附圖二所示編號(十一)部分面積58平方公尺分
      歸被告己○○取得；如附圖二所示編號(十二)部分面積57平方
      公尺分歸被告丁○○取得。另如附圖二所示編號(十三)部分面
      積171 平方公尺與被告寅○○現占有使用位置約略相當，
      如將該部分分歸被告寅○○取得，對系爭土地使用現狀影
      響最小。至於被告寅○○辯稱：伊有向己○○之祖父購買
      土地，此部分亦應分歸伊所有等語。然因法院為裁判分割
      時，僅得按各共有人於土地登記謄本所載之應有部分予以
      分割，倘共有人間另有其他私權爭執，僅得另行提起訴訟
      解決，尚非本件共有物分割之訴所得審酌之事項，故縱認
      被告寅○○與其他共有人間有買賣爭執，亦僅得另循法律
      途徑救濟。綜上，本院審酌各共有人之使用現況位置、土
      地形狀之完整性、分割後經濟效用、共有人之意願及兩造
      應有部分面積，認如附圖二所示之分割方法為允當，爰判
      決如主文第1 項所示。
五、據上論結，原告之訴為有理由，依民事訴訟法第78條、第80
    條之1 ，判決如主文。
中　　華　　民　　國　　96　　年　　8 　　月　　8 　　日
                  民事第二庭  審判長法  官  阮世賢
                                    法　官　吳思怡
                                    法　官　楊文廣
正本係照原本作成。
如不服本判決，應於收受送達後20日內向本院提出上訴書狀，其
未表明上訴理由者，應於提出上訴後20日內向本院補提理由書狀
（均須按他造當事人之人數附繕本）
                                    書記官　顏子仁
中　　華　　民　　國　　96　　年　　8 　　月　　8 　　日
附表：
┌───┬─────┬───────┐
│編號  │所有權人  │應有部分      │
├───┼─────┼───────┤
│一    │辛○○    │1/3           │
├───┼─────┼───────┤
│二    │壬○○    │1/3           │
├───┼─────┼───────┤
│三    │庚○○    │1/3           │
└───┴─────┴───────┘
